臺灣臺北地方法院刑事判決　　　　　　　 95年度醫訴字第5號
公　訴　人　臺灣臺北地方法院檢察署檢察官
被　　　告　乙○○
被　　　告　甲○○
上列被告因違反醫師法案件，經檢察官提起公訴（95年度偵字第
2993號），被告於本院訊問後，對起訴事實為有罪之陳述，經本
院合議庭合議由受命法院獨任審理，本院判決如下：
    主  文
乙○○、甲○○共同違反未取得合法醫師資格，擅自執行醫療業
務，各處有期徒刑陸月，如易科罰金，各以銀元佰元即新臺幣
玖佰元折算壹日。均緩刑貳年。
    事  實及理  由
一、依刑事訴訟法第310條之2之規定，簡式審判程序有罪判決書
    之製作，準用同法第454條規定。依刑事訴訟法第454條第2
    項規定，如認定犯罪事實、證據及應適用之法條，與起訴書
    記載相同者，得引用之。
二、本件犯罪事實、證據及應適用之法條，除應補充如下外，均
    引用檢察官聲請簡易判決處刑書之記載:
    (一)查被告二人行為後，刑法於94年2月2日修正公布，並於95
      年7月1日施行，同法第2條亦有修正。按行為後法律有變
      更者，適用行為時之法律，但行為後之法律有利於行為人
      者，適用最有利於行為人之法律，現行刑法第2條第1項訂
      有明文。此條規定乃與刑法第1條罪刑法定主義契合，而
      貫徹法律禁止溯及既往原則，係規範行為後法律變更所生
      新舊法律比較適用之準據法，有最高法院95年5月23日95
      年度第8次刑庭會議決議可參，是刑法第2條本身雖經修正
      ，但刑法第2條本身尚無比較新舊法之問題，先予辨明。
      又以本次刑法修正之比較新舊法，應就罪刑有關之共犯、
      未遂犯、想像競合犯、牽連犯、連續犯、結合犯，以及累
      犯加重、自首減輕暨其他法定加減原因（如身分加減）與
      加減例等一切情形，綜其全部罪刑之結果而為比較，最高
      法院亦著有上開決議可資參照。經查：
    1.醫師法第28條所規定之罰金刑，因修正後刑法第33條第5
      款修正為：「主刑之種類如下：五、罰金：新臺幣1千元
      以上，以百元計算之」，是依修正後之法律，前述犯罪所
      得科處之罰金刑最低為新臺幣1千元；然依被告行為時之
      刑罰法律，即刑法第33條第5款規定之罰金最低額為銀元3
      元，若換算為新臺幣，最低額僅為新臺幣9元。因此，比
      較上述修正前、後之刑罰法律，自以被告行為時之法律較
      有利於被告。
    2.刑法第28條關於共犯之規定，由原條文：「二人以上共同
      實施犯罪之行為者，皆為正犯」，修正為：「二人以上共
      同實行犯罪之行為者，皆為正犯」，依最高法院刑事庭決
      議認為僅係文字修正，無須比較。
    3.被告於犯罪時之刑法第41條第1項前段規定：「犯最重本
      刑為五年以下有期徒刑以下之刑之罪，而受六個月以下有
      期徒刑或拘役之宣告，因身體、教育、職業、家庭之關係
      或其他正當事由，執行顯有困難者，得以一元以上三元以
      下折算一日，易科罰金。」又被告行為時之易科罰金折算
      標準，修正前罰金罰鍰提高標準條例第2條前段（現已刪
      除）規定，就其原定數額提高為100倍折算1日，則本件被
      告行為時之易科罰金折算標準，應以銀元300元折算1日，
      經折算為新臺幣後，應以新臺幣900元折算為1日。惟94年
      2月2日修正公布，95 年7月1日施行之刑法第41條第1項前
      段則規定：「犯最重本刑為五年以下有期徒刑以下之刑之
      罪，而受六個月以下有期徒刑或拘役之宣告者，得以新臺
      幣一千元、二千元或三千元折算一日，易科罰金。」比較
      修正前後之易科罰金折算標準，以94年2月2日修正公布前
      之規定，較有利於被告，應依刑法第2條第1項前段，適用
      修正前刑法第41條第1項前段規定，定其折算標準。
    4.經綜合上述各條文修正前、後之比較，揆諸前揭最高法院
      決議及修正後刑法第2條第1項前段、後段規定之「從舊、
      從輕」原則，自應適用被告行為時之法律，即修正前刑法
      之相關規定，予以論處。
    (二)量刑：
      爰審酌被告乙○○有妨害風化之前科（非累犯），此有臺
      灣高等法院被告前案紀錄表在卷可按，素行尚可；被告甲
      ○○無何前科，此有臺灣高等法院被告前案紀錄表在卷可
      按，素行尚佳；犯罪後均坦認犯罪，犯罪後態度尚佳；本
      案尚查無有人因為被告等人違反醫師法之行為，而受有損
      害之積極事證，得從輕量刑；及被告犯罪之動機、目的、
      手段及所生危害等一切情狀，分別量處如主文所示之刑，
      並諭知易科罰金之折算標準。
    (三)緩刑之宣告：
      檢察官到庭稱：如被告願意捐新臺幣（下同）10萬元給公
      益團體，願求處緩刑（見本院95年12月19日訊問筆錄），
      被告乙○○、甲○○亦分別捐款5萬元公益團體，此有郵
      政劃撥儲金存款收據在卷可證，被告經此偵、審程序，當
      知所警悌，爰分別宣告緩刑2年，以啟自新。
三、依刑事訴訟法第299條第1項前段、第273條之1第1項；醫師
    法第28條；刑法第11條前段、第28條、第41條第1項前段、
    第74條第1項第1款，95年5月17日修正公布前罰金罰鍰提高
    標準條例第2條，現行法規所定貨幣折算新臺幣條例第2條，
    判決如主文。
本案經檢察官楊碧瑛到庭執行職務
中　　華　　民　　國　　96　　年　　5 　　月　　31　　日
                  刑事第六庭法　官  趙子榮
上正本證明與原本無異。
如不服本判決，應於判決送達後十日內，向本院提出上訴狀。
                            書記官  陳怡君
中　　華　　民　　國　　96　　年　　5 　　月　　31　　日
附錄條文:
醫師法第28條
未取得合法醫師資格，擅自執行醫療業務者，處6個月以上5年以
下有期徒刑，得併科新臺幣30萬元以上150萬元以下罰金，其所
使用之藥械沒收之。但合於下列情形之一者，不罰：
一  在中央主管機關認可之醫療機構，於醫師指導下實習之醫學
    院、校學生或畢業生。
二  在醫療機構於醫師指示下之護理人員、助產人員或其他醫事
    人員。
三  合於第 11 條第 1 項但書規定。
四  臨時施行急救。
